# 少数股东溢价增资合并报表层面如何处理？

提问人：007 无名 007 时间：2019-03-18 12:24:26
甲、乙两公司分别出资 76500 万、 13500 万于 2017 年 1 月设立A 公司，A 为甲公司的子公司， 2017 年 1-12 月 A 公司利润 30 万元。 2018 年12 月乙公司向 A 公司溢价注资 8640 万（其中计入实收资本 5329 万，资本溢价 3311 万），增资后乙公司占 A 公司 19.75%；甲公司占 A 公司80.25%； 2018 年 1-12 月利润 300 万， 18 年 12 月 31 日甲公司合并报表层面各年度少数股东损益金额分别多少？ 18 年 12 月 31 日甲公司少数股东权益金额为多少？
1 、我自己的理解 2017 年少数股东损益 300.15=4.5 万2 、 2018 年度少数股东损益 30019.75%=59.25 万3 、18.12.31 少数股东权益 = 少数股东损益 + 少数股东资本 =（4.5+59.25）+（13500+5329+3311*19.75%）=63.75+19482.92=19546.67这样计算对吗？拿捏不定！故来请教各位老师！希不吝赐教！
对于少数股东增资溢价部分如何在合并报表体现？
我的理解是增资那一时点起少数股东乙公司即获得 A 公司权益，乙公司支付的溢价部分即对应A公司未增资部分 4.75% （19.75%-15%）前期应享有的利润，所以计算 18年度少数股东损益时应用 18 年利润 30019.75% 计算？这个思路不知对不？
另对 7 号文有所不解：
《企业会计准则第 7 号解释》原文：
投资方应当区分个别财务报表和合并财务报表进行相关会计处理：
（一）在个别财务报表中，应当对该项长期股权投资从成本法转为权益法核算。首先，按照新的持股比例确认本投资方应享有的原子公司因增资扩股而增加净资产的份额，与应结转持股比例下降部分所对应的长期股权投资原账面价值之间的差额计入当期损益；然后，按照新的持股比例视同自取得投资时即采用权益法核算进行调整。
（二）在合并财务报表中，应当按照《企业会计准则第 33 号——合并财务报表》的有关规定进行会计处理。
7 号文的目的是什么？ 7 号文操作方法的背后逻辑是什么？如上例一样的统一控制下的适用吗？
按 7 号文方法计算出来的少数股东权益与按每年利润少数股东投资比例 + 每年少数股东资本投入存在差异？这是什么导致的？

回答人：chenyiwei
1 、请不要遗漏合并报表层面在股权比例变动时的权益性交易影响，即以2018 年 12 月少数股东增资日为界，少数股东权益分段计算，但少数股东权益是按期末子公司净资产和期末少数股权比例计算的，这与【少数股东出资额 + 累计的少数股东损益】会有差额，其影响即为按照《企业会计准则第 33 号——合并财务报表（ 2014 年修订）》第四十七条规定应在合并报表层面调整权益的金额，即少数股东增资额与少数股东因此在子公司权益中增加享有的份额的差额。也可以理解为：增资后子公司 2018 年末净资产增资后母公司持股比例-增资前子公司 2018 年末净资产增资前母公司持股比例。
其中，增资后子公司 2018 年末净资产= 增资前子公司 2018 年末净资产+少数股东增资额。
2 、本案例是少数股东增资但母公司不丧失对子公司的控制权的情况，所以不适用于《企业会计准则解释第 7 号》第一条。